臺灣新北地方法院民事判決
110年度訴字第2793號
原      告  駱阿生  



訴訟代理人  葉展辰律師
            謝憲愷律師                  
上 1 人 之
複代理人    林珊玉律師
被      告  駱世根  

上列當事人間請求遷讓房屋事件，經本院於民國111年11月10日
言詞辯論終結，判決如下：
    主  文
被告應給付原告新臺幣參萬零陸拾參元，及自民國一一零年五月
四日起至清償日止，按週年利率百分之五計算之利息。
原告其餘之訴駁回。
訴訟費用由原告負擔。
本判決得假執行。但被告如以新臺幣參萬零陸拾參元供擔保後，
得免為假執行。
原告其餘假執行之聲請駁回。
    事實及理由
壹、程序部分
    按原告於判決確定前，得撤回訴之全部或一部，但被告已為
    本案之言詞辯論者，應得其同意；訴之撤回，被告於期日到
    場，未為同意與否之表示者，自該期日起，十日內未提出異
    議者，視為同意撤回，民事訴訟法第262條第1項、第4項定
    有明文。原告起訴聲明請求：㈠被告應騰空返還門牌號碼新
    北市○○區000號2樓房屋（下稱系爭房屋）予原告。㈡被告應
    給付新臺幣（下同）120萬元，及按月給付自起訴狀繕本送
    達翌日起至清償日止2萬元，及自起訴狀繕本送達翌日起至
    清償日止，按週年利率5%計算之利息；嗣於民國111年8月23
    日言詞辯論期日，當庭撤回前開聲明第㈠項部分（見訴字卷
    第115頁至第116頁），被告於該期日到場未為同意與否之表
    示，亦未於10日內提出異議，依前開規定視為同意撤回，合
    先敘明。
貳、實體部分
一、原告起訴主張：
　㈠被告約末於104年起持續占有原告所有系爭房屋，原告起初顧
    念與被告之兄弟之情，並無請求被告返還系爭房屋，然被告
    並無任何感念之情，非但視原告之恩惠為理所當然，從未給
    付原告分毫租金及分攤系爭房屋之稅金，尤有甚者，近日來
    屢屢與原告有所糾紛，並作勢要毆打原告，種種情事實令原
    告不甚唏噓。又被告自104年1月1日起即無權占有系爭房屋
    ，原告因被告之行為而受有損害，而新北市林口區租金「市
    場價值」約莫為2萬餘元，原告遂先行以該數額估略估計，
    請求被告給付自起訴狀繕本送達前日起前5年相當於租金之
    不當得利120萬元（計算式：2萬×12月×5年），及自起訴狀
    繕本送達翌日起至系爭房屋遷讓日止，每月相當於租金2萬
    元之不當得利等語。
　㈡並聲明：⒈被告應給付120萬元，及按月給付自起訴狀繕本送
    達翌日起至系爭房屋遷讓日止2萬元，及自起訴狀繕本送達
    翌日起至清償日止，按週年利率5%計算之利息。⒉願供擔保
    ，請准宣告假執行。
二、被告則以：
  ㈠被告也有出資興建系爭房屋，當初是要給兩造父母居住，惟
    原告卻自己偷偷過戶，被告就系爭房屋也有權利，居住系爭
    房屋期間也是自己處理修繕，被告無庸給付對價給原告。又
    被告於110年9月18日已自系爭房屋搬出，且居住期間僅有使
    用系爭房屋內之1個小房間、小客廳，使用面積大概15台坪
    左右，而非使用系爭房屋全部，僅同意給付原告5,000等語
    ，資為抗辯。
　㈡並聲明：⒈原告之訴駁回。⒉如受不利判決，願供擔保免為假
    執行。
三、本院之判斷：
  ㈠原告主張其為系爭房屋事實上處分權人等語，業據其提出系
    爭房屋110年房屋稅繳款書為佐（見重司調字卷第85頁），
    核與新北市政府稅捐稽徵處林口分處110年12月15日新北稅
    林一字第1105695997號函文檢送系爭房屋房屋稅籍證明書（
    見訴字卷第59頁），顯示原告就系爭房屋登記稅籍2分之1等
    情相符，堪認可採。又被告雖辯稱其亦有出資興建系爭房屋
    ，對系爭房屋亦有權利云云，然就此並未提出任何事證為佐
    ，其空言主張，自非可採。
  ㈡按無法律上之原因而受利益，致他人受損害者，應返還其利
    益，民法第179條前段定有明文。又按依不當得利之法則請
    求返還不當得利，以無法律上之原因而受利益，致他人受有
    損害為其要件，故其得請求返還之範圍，應以對方所受之利
    益為度，非以請求人所受損害若干為準，無權占有他人土地
    ，可能獲得相當於租金之利益為社會通常之觀念（最高法院
    61年台上字第1695號判例意旨參照）。再按城市地方房屋之
    租金，以不超過土地及其建築物申報總價年息10%為限，土
    地法第97條亦有明文。經查：
　⒈原告主張被告自104年1月1日起占有系爭房屋等語，被告就此
    並未爭執，而被告抗辯其已於110年9月18日自系爭房屋遷出
    等語，亦未為原告所爭執（見訴字第71頁、第115頁），而
    原告係於110年4月7日提起本件訴訟（見起訴狀上所蓋本院
    收狀戳章），則被告係於原告起訴後方自系爭房屋遷出，且
    未能舉證其為系爭房屋事實上處分權人之一，抑或有權占有
    系爭房屋之法律上原因存在，則原告主張被告於起訴前5年
    即105年4月7日起至110年4月6日止、起訴後即110年4月7日
    至110年9月18日居住系爭房屋期間，係受有相當於租金之不
    當得利應予返還，為屬有據。
　⒉又被告抗辯其居住期間僅使用15坪約50平方公尺等語，為原
    告所不爭執（見訴字卷第141頁），而系爭房屋坐落基地即
    新北市○○區○○○段○○○段000地號土地自105年起迄今之申報地
    價均為每平方公尺960元（計算式：公告地價1,200元/平方
    公尺×80%＝960元/平方公尺），有原告提出之地價資料在卷
    可稽（見訴字卷第145頁）；系爭房屋為未辦保存登記建物
    ，無法經地方機關依照土地法施行法第25條規定估定價額乙
    情，有新北市政府地政局111年9月23日新北地價字00000000
    00號函文在卷可稽（見訴字卷第129頁至第130頁），且系爭
    房屋附近不動產近年並無交易紀錄，此有原告提出之內政部
    不動產交易實價查詢服務結果在卷可稽（見訴字卷第33頁至
    第37頁），亦無客觀市價可資參考，惟系爭房屋之現值為31
    萬700元、總面積為243.47平方公尺，有前開房屋稅籍證明
    書可參，每平方公尺現值為1,276元（計算式：310,700÷243
    .47＝1,276，元以下四捨五入），被告每年使用系爭房屋所
    受相當於租金之不當得利應以1萬1,180元為限【計算式：（
    960＋1,276）×50×10%＝11,180），而原告就系爭房屋僅有持
    分2分之1，故原告請求起訴前5年相當於租金之不當得利數
    額為2萬7,950元（計算式：11,180×5×1/2＝27,950元）；另
    請求自起訴狀繕本於110年4月23日寄存送達被告（110年5月
    3日生送達效力）翌日起即110年5月4日起，至被告於110年9
    月18日自系爭房屋遷出日止（共計138日）之相當於租金不
    當得利數額為2,113元（計算式：11,180×138/365×1/2＝2,11
    3），總計為3萬63元（計算式：27,950＋2,113＝30,063）。
　⒊原告雖主張應以林口區租金行情約每月2萬元計算云云，並提
    出591租屋網租屋價格網頁為佐（見重司調字卷第15頁）。
    觀諸前開該網頁資料之租賃標的多記載「近A9捷運站」、「
    近三井outlet」，或電梯大樓、全新裝潢等，與爭房屋房屋
    稅籍證明書記載構造別為加強磚造、鐵皮屋頂，以及原告自
    承系爭房屋位於林口溪畔而屬林口近郊區（見訴字卷第141
    頁）等條件顯非相當，自不得以該網頁呈現之租金行情作為
    本件相當於租金之不當得利參考。又原告主張臉書社團「北
    漂林口租屋」有屋主出租房屋每月租金7,000元，該租賃標
    的與系爭房屋為兩緊鄰之鄉里，且同樣位於林口溪畔，該租
    金價格應可類比云云，並提出該臉書資料為佐（見訴字卷第
    147頁至第149頁），然該資料未能看出嗣後屋主是否實際以
    該租金出租他人，且單一租賃個案亦無從作為客觀租金行情
    ，故仍難憑此作為系爭房屋每月租金數額之參酌依據。至於
    原告主張以系爭房屋以課稅現值計算，每月租金過低云云，
    然本院業依土地法第97條規定年息10%上限為計算，難認有
    過低之虞，原告此部分主張，仍無可採。　
四、末按給付無確定期限者，債務人於債權人得請求給付時，經
    其催告而未為給付，自受催告時起，負遲延責任，其經債權
    人起訴而送達訴狀，或依督促程序送達支付命令，或為其他
    相類之行為者，與催告有同一之效力；遲延之債務，以支付
    金錢為標的者，債權人得請求依法定利率計算之遲延利息；
    應付利息之債務，其利率未經約定，亦無法律可據者，週年
    利率為5%，民法第229條第2項、第233條第1項前段、第203 
    條分別定有明文。本件起訴狀繕本係於110年5月3日送達被
    告，故原告請求起訴前5年相當於租金之不當得利數額3萬63
    元自110年5月4日起至清償日止，按週年利率5%計算之利息
    ，亦屬有據。
五、綜上所述，被告占有系爭房屋受有相當於租金之不當得利，
    應將原告起訴前5年，及自起訴狀繕本送達翌日即110年5月4
    日起，至同年9月18日遷出系爭房屋之日止之不當得利，共
    計3萬63元返還原告。從而，原告依民法第179條規定請求被
    告給付如主文第1項所示，為有理由，應予准許，逾此範圍
    部分，為無理由，應予駁回。又原告勝訴部分金額未逾50萬
    元，本院爰依民事訴訟法第389條第1項第5款之規定依職權
    宣告假執行，被告聲明願供擔保免為假執行，核無不合，爰
    酌定相當擔保金額准許之。至原告敗訴部分，其訴既經駁回
    ，其假執行之聲請已失所附麗，應予駁回。
六、本件事證已臻明確，兩造其餘之主張、陳述暨攻擊防禦方法
    與證據，經本院斟酌後，認與本件判決結果已不生影響，故
    不一一加予論述，附此敘明。
七、據上論結，原告之訴為一部有理由，一部無理由，依民事訴
    訟法第79條、第385條第1項第5款、第392條第2項，判決如
    主文。　　　
中　　華　　民　　國　　111 　年　　11　　月　　29　　日
                  民事第四庭    法　官　莊佩頴
以上正本係照原本作成
如對本判決上訴，須於判決送達後20日內向本院提出上訴狀。如
委任律師提起上訴者，應一併繳納上訴審裁判費。
中　　華　　民　　國　　111 　年　　11　　月　　29　　日
                            書記官　李瑞芝